---
title: "Metabolomics analysis"
author: "Manjot Singh"
format: html
editor: visual
code-fold: true
execute:
  warning: false
  message: false
---

# PCA

Effettuiamo l'analisi di PCA per confrontare VEGFR2 WT con VEGFR2 WT siRNA SLC1A5 e per confrontare VEGFR2 R1032Q con VEGFR2 R1032Q siRNA SLC1A5

- Caricamento librerie e file excel

```{r}
library(corrr)
library(ggcorrplot)
library(FactoMineR)
library(factoextra)
library(readxl)
library(tidyverse)
library(ggrepel)
library(dplyr) 
library(plotly)

slc1a5_data <- read_excel("AV4 PCA.xlsx")
```

- Confrontiamo VEGFR2 R1032Q con VEGFR2 1032Q siRNA SLC1A5

```{r}
R1032Q_1032sirna <- slc1a5_data |>
   slice(7:12)
 numerical_data2 <- R1032Q_1032sirna[,2:23]
 numerical_data2 <- scale(numerical_data2)
 
 corr_matrix2 <- cor(numerical_data2)
 ggcorrplot(corr_matrix2, 
            hc.order = TRUE,
            type = "lower")
 
 data.pca2 <- prcomp(numerical_data2)
 summary(data.pca2) 
 
 
 fviz_eig(data.pca2, addlabels = TRUE)
 data.pca2$rotation[, 1:3]
 fviz_pca_var(data.pca2, 
              geom = c("point", "text"),
              col.var = "black",
              repel = TRUE) +
   theme_classic()
 
 fviz_cos2(data.pca2, choice = "var", axes = 1:2)
 
sample_groups2 <- R1032Q_1032sirna[[1]]
 
 pca_3d_data2 <- data.frame(
   PC1 = data.pca2$x[, 1],
   PC2 = data.pca2$x[, 2],
   PC3 = data.pca2$x[, 3],
   Group = sample_groups2
 ) 
 
 groups2 <- unique(pca_3d_data2$Group)
 group_colors <- c("red", "blue")
 
 #dynamic 3D plot 
 var_explained2 <- data.pca2$sdev^2 / sum(data.pca2$sdev^2)
 pc1_lab2 <- paste0("PC1 (", round(var_explained2[1] * 100, 1), "%)")
 pc2_lab2 <- paste0("PC2 (", round(var_explained2[2] * 100, 1), "%)")
 pc3_lab2 <- paste0("PC3 (", round(var_explained2[3] * 100, 1), "%)") 
 
 
 fig2 <- plot_ly(data = pca_3d_data2, 
                x = ~PC1, 
                y = ~PC2, 
                z = ~PC3, 
                color = ~Group, 
                colors = group_colors,
                type = "scatter3d", 
                mode = "markers",
                marker = list(
                  size = 10,                 
                  opacity = 0.9,            
                  line = list(               
                    color = "black",
                    width = 2
                  )
                )) |>
   layout(
     title = list(
       text = "<b>3D PCA</b><br><sup>VEGFR2 R1032Q Vs VEGFR2 R1032Q siRNA SLC1A5</sup>",
       font = list(family = "Helvetica", size = 18, color = "#333333"),
       x = 0.05 
     ),
     scene = list(
       xaxis = list(title = pc1_lab2, 
                    backgroundcolor = "#F4F6F9", 
                    gridcolor = "white", 
                    showbackground = TRUE, 
                    zerolinecolor = "white",
                    tickfont = list(color = "#555555")),
       yaxis = list(title = pc2_lab2, 
                    backgroundcolor = "#F4F6F9", 
                    gridcolor = "white", 
                    showbackground = TRUE, 
                    zerolinecolor = "white",
                    tickfont = list(color = "#555555")),
       zaxis = list(title = pc3_lab2, 
                    backgroundcolor = "#F4F6F9", 
                    gridcolor = "white", 
                    showbackground = TRUE, 
                    zerolinecolor = "white",
                    tickfont = list(color = "#555555")),
       camera = list(eye = list(x = 1.5, y = 1.5, z = 1.2)) 
     ),
     paper_bgcolor = "white", 
     plot_bgcolor = "white",
     legend = list(
       title = NULL,
       orientation = "h",  
       x = 0.5,            
       y = -0.1,            
       xanchor = "center",
       font = list(size = 12)
     ),
     margin = list(l = 0, r = 0, b = 50, t = 80) 
   ) 
 print(fig2)
 
```

- Confrontiamo VEGFR2 WT con VEGFR2 WT siRNA SLC1A5

  ```{r}
  Wt_Wtsirna <- slc1a5_data |>
    slice(1:6)
  numerical_data3 <- Wt_Wtsirna[,2:23]
  numerical_data3 <- scale(numerical_data3)

  corr_matrix3 <- cor(numerical_data3)
  ggcorrplot(corr_matrix3, 
             hc.order = TRUE,
             type = "lower")

  data.pca3 <- prcomp(numerical_data3)
  summary(data.pca3) 


  fviz_eig(data.pca3, addlabels = TRUE)
  data.pca3$rotation[, 1:3]
  fviz_pca_var(data.pca3, 
               geom = c("point", "text"),
               col.var = "black",
               repel = TRUE) +
    theme_classic()

  fviz_cos2(data.pca3, choice = "var", axes = 1:2)

  sample_groups3 <- Wt_Wtsirna[[1]]

  pca_3d_data3 <- data.frame(
    PC1 = data.pca3$x[, 1],
    PC2 = data.pca3$x[, 2],
    PC3 = data.pca3$x[, 3],
    Group = sample_groups3
  ) 

  groups3 <- unique(pca_3d_data2$Group)
  group_colors <- c("red", "blue")

  #dynamic 3D plot 
  var_explained3 <- data.pca3$sdev^2 / sum(data.pca3$sdev^2)
  pc1_lab3 <- paste0("PC1 (", round(var_explained3[1] * 100, 1), "%)")
  pc2_lab3 <- paste0("PC2 (", round(var_explained3[2] * 100, 1), "%)")
  pc3_lab3 <- paste0("PC3 (", round(var_explained3[3] * 100, 1), "%)") 


  fig3 <- plot_ly(data = pca_3d_data3, 
                  x = ~PC1, 
                  y = ~PC2, 
                  z = ~PC3, 
                  color = ~Group, 
                  colors = group_colors,
                  type = "scatter3d", 
                  mode = "markers",
                  marker = list(
                    size = 10,                 
                    opacity = 0.9,            
                    line = list(               
                      color = "black",
                      width = 2
                    )
                  )) |>
    layout(
      title = list(
        text = "<b>3D PCA</b><br><sup>VEGFR2 WT Vs VEGFR2 WT siRNA SLC1A5</sup>",
        font = list(family = "Helvetica", size = 18, color = "#333333"),
        x = 0.05 
      ),
      scene = list(
        xaxis = list(title = pc1_lab3, 
                     backgroundcolor = "#F4F6F9", 
                     gridcolor = "white", 
                     showbackground = TRUE, 
                     zerolinecolor = "white",
                     tickfont = list(color = "#555555")),
        yaxis = list(title = pc2_lab3, 
                     backgroundcolor = "#F4F6F9", 
                     gridcolor = "white", 
                     showbackground = TRUE, 
                     zerolinecolor = "white",
                     tickfont = list(color = "#555555")),
        zaxis = list(title = pc3_lab3, 
                     backgroundcolor = "#F4F6F9", 
                     gridcolor = "white", 
                     showbackground = TRUE, 
                     zerolinecolor = "white",
                     tickfont = list(color = "#555555")),
        camera = list(eye = list(x = 1.5, y = 1.5, z = 1.2)) 
      ),
      paper_bgcolor = "white", 
      plot_bgcolor = "white",
      legend = list(
        title = NULL,
        orientation = "h",  
        x = 0.5,            
        y = -0.1,            
        xanchor = "center",
        font = list(size = 12)
      ),
      margin = list(l = 0, r = 0, b = 50, t = 80) 
    ) 

  print(fig3)

  ```

- I PCA plot non possono essere resi in HTML, allegherò i file sul drive.

# VOLCANO PLOT

Ora effettuiamo lo stesso confronto precedente.

- Caricamento librerie e file

  ```{r}
  library(tidyverse)
  library(ggplot2)
  library(ggrepel)
  library(dplyr)
  library(readxl) 

  av4_volcano <- read_excel("AV4 volcano plot.xlsx")
  ```

- Confronto tra VEGFR2 WT e VEGFR2 WT siRNA SLC1A5

  ```{r}
  av4_volcano_WT_WTsirna <- av4_volcano |>
    select(metabolite, Fold_change_Wtsirna_WT, Pvalue_WT_vs_sirna)

  pvalue_threshold <- -log10(0.05)
  fc_separator <- 0
  biological_significance <- 0.2

  av4_volcano_WT_WTsirna <- av4_volcano_WT_WTsirna  |>
    mutate(
      Significance = case_when(
        Fold_change_Wtsirna_WT > biological_significance & Pvalue_WT_vs_sirna > pvalue_threshold ~ "Up-regulated",
        Fold_change_Wtsirna_WT < -biological_significance & Pvalue_WT_vs_sirna > pvalue_threshold ~ "Down-regulated",
        TRUE ~ "Not Significant"
      )
    )

  av4_volcano_WT_WTsirna|> 
    ggplot(aes(x = Fold_change_Wtsirna_WT, y = Pvalue_WT_vs_sirna, color = Significance)) +
    geom_point(alpha = 0.8, size = 2.5) +
    scale_color_manual(values = c("Up-regulated" = "firebrick", 
                                  "Down-regulated" = "steelblue", 
                                  "Not Significant" = "grey75")) +
    geom_vline(xintercept = c(biological_significance,  -biological_significance),col = "black", linetype = "dashed", alpha = 0.5 ) +
    geom_hline(yintercept = pvalue_threshold, col = "black", linetype = "dashed", alpha = 0.5) +
    geom_text_repel(
      data = subset(av4_volcano_WT_WTsirna, Significance != "Not Significant"),
      aes(label = metabolite),
      size = 3.5,
      max.overlaps = Inf,          
      show.legend = FALSE,
      color = "black"
    ) +
    theme_classic() +
    labs(
      title = "Volcano Plot of Metabolites",
      subtitle = "VEGFR2 WT vs VEGFR2 WT siRNA SLC1A5",
      x = bquote(~Log[2]~ "FC"),
      y = bquote(~-Log[10]~ "(P-value)")
    ) +
    theme(
      plot.title = element_text(face = "bold", size = 16, hjust = 0.5),
      plot.subtitle = element_text(size = 12, hjust = 0.5),
      axis.title = element_text(face = "bold", size = 12),
      legend.position = "right",
      legend.title = element_blank(),
      legend.text = element_text(size = 10)
    )
  ```

Confronto tra VEGFR2 R1032Q e VEGFR2 R1032Q siRNA SLC1A5

```{r}
av4_volcano_1032_1032sirna <- av4_volcano |>
  select(metabolite, Fold_change_R1032Qsirna_vs_R1032Q, Pvalue_R1032Q_vs_R1032Q_sirna)

pvalue_threshold <- -log10(0.05)
fc_separator <- 0
biological_significance <- 0.2

av4_volcano_1032_1032sirna <- av4_volcano_1032_1032sirna  |>
  mutate(
    Significance = case_when(
      Fold_change_R1032Qsirna_vs_R1032Q > biological_significance & Pvalue_R1032Q_vs_R1032Q_sirna > pvalue_threshold ~ "Up-regulated",
      Fold_change_R1032Qsirna_vs_R1032Q < -biological_significance & Pvalue_R1032Q_vs_R1032Q_sirna > pvalue_threshold ~ "Down-regulated",
      TRUE ~ "Not Significant"
    )
  )

av4_volcano_1032_1032sirna|> 
  ggplot(aes(x = Fold_change_R1032Qsirna_vs_R1032Q, y = Pvalue_R1032Q_vs_R1032Q_sirna, color = Significance)) +
  geom_point(alpha = 0.8, size = 2.5) +
  scale_color_manual(values = c("Up-regulated" = "firebrick", 
                                "Down-regulated" = "steelblue", 
                                "Not Significant" = "grey75")) +
  geom_vline(xintercept = c(biological_significance,  -biological_significance),col = "black", linetype = "dashed", alpha = 0.5 ) +
  geom_hline(yintercept = pvalue_threshold, col = "black", linetype = "dashed", alpha = 0.5) +
  geom_text_repel(
    data = subset(av4_volcano_1032_1032sirna, Significance != "Not Significant"),
    aes(label = metabolite),
    size = 3.5,
    max.overlaps = Inf,          
    show.legend = FALSE,
    color = "black"
  ) +
  theme_classic() +
  labs(
    title = "Volcano Plot of Metabolites",
    subtitle = "VEGFR2 R1032Q vs VEGFR2 R1032Q siRNA SLC1A5",
    x = bquote(~Log[2]~ "FC"),
    y = bquote(~-Log[10]~ "(P-value)")
  ) +
  theme(
    plot.title = element_text(face = "bold", size = 16, hjust = 0.5),
    plot.subtitle = element_text(size = 12, hjust = 0.5),
    axis.title = element_text(face = "bold", size = 12),
    legend.position = "right",
    legend.title = element_blank(),
    legend.text = element_text(size = 10)
  )
```

- Confronto -Log10(P-value) e Fold change dei metaboliti upregolati

  ```{r}
  library(tidyr)
  AV4_VOLCANO_BP_WT_sirna <- av4_volcano_WT_WTsirna |>
    filter(Significance == "Up-regulated")

  AV4_VOLCANO_BP_1032_sirna <- av4_volcano_1032_1032sirna |>
    filter(Significance == "Up-regulated") 

  AV4_VOLCANO_BP <- inner_join(AV4_VOLCANO_BP_WT_sirna, AV4_VOLCANO_BP_1032_sirna) 
  AV4_VOLCANO_BP <- AV4_VOLCANO_BP |>
    select(-Significance) 

  AV4_VOLCANO_long <- AV4_VOLCANO_BP |>
    pivot_longer(
      cols = -metabolite, 
      names_to = "Variable", 
      values_to = "Value"
    ) |>
    mutate(
      Metric = ifelse(grepl("Fold_change", Variable), "Fold_Change", "P_Value"),
      Condition = case_when(
        grepl("WT", Variable, ignore.case = TRUE) ~ "WT vs WT siRNA",
        grepl("R1032Q", Variable) ~ "R1032Q vs R1032Q siRNA",
        TRUE ~ "Other"
      )
    ) |>
    select(metabolite, Condition, Metric, Value)
  view(AV4_VOLCANO_long)


  AV4_FC_data <- AV4_VOLCANO_long |> filter(Metric == "Fold_Change")
  AV4_P_data <- AV4_VOLCANO_long |> filter(Metric == "P_Value")


  AV4_FC_data |>  ggplot(aes(x = reorder(metabolite, -Value), y = Value, fill = Condition)) +
    geom_bar(stat = "identity", position = position_dodge(width = 0.8), width = 0.7, color = "black") +
    scale_fill_manual(values = c("WT vs WT siRNA" = "red", "R1032Q vs R1032Q siRNA" = "blue")) +
    theme_classic() +
    labs(
      title = "Up-regulated Metabolites: Fold Change",
      x = "Metabolite",
      y = bquote(~Log[2]~ "Fold Change")
    ) +
    theme(
      axis.text.x = element_text(angle = 45, hjust = 1, face = "bold"),
      legend.position = "top",
      legend.title = element_blank()
    )



  AV4_P_data |> ggplot( aes(x = reorder(metabolite, -Value), y = Value, fill = Condition)) +
    geom_bar(stat = "identity", position = position_dodge(width = 0.8), width = 0.7, color = "black") +
    geom_hline(yintercept = -log10(0.05), linetype = "dashed", color = "black", alpha = 0.5) + 
    scale_fill_manual(values = c("WT vs WT siRNA" = "red", "R1032Q vs R1032Q siRNA" = "blue")) +
    theme_classic() +
    labs(
      title = "Up-regulated Metabolites: Significance",
      x = "Metabolite",
      y = bquote(~-Log[10]~ "(P-value)")
    ) +
    theme(
      axis.text.x = element_text(angle = 45, hjust = 1, face = "bold"),
      legend.position = "top",
      legend.title = element_blank()
    )
  ```

# BOXPLOTS

- Vediamo come variano gli ion counts per ciascun metabolita in funzione alle 4 condizioni in questione.

- caricamento librerie e caricamento file e manipolazione dataset.

  ```{r}
  library(tidyverse)
  library(ggplot2)
  library(dplyr)
  library(readxl)
  library(tidydr)

  intracellular_data <- read_excel("AV4 PCA.xlsx")
  intracellular_long <- pivot_longer(intracellular_data, 
                          cols = -Condition, 
                          names_to = "Metabolite", 
                          values_to = "Concentration")
  ```

- Generiamo il boxplot

  ```{r}
  p <- intracellular_long |>
    ggplot(aes(x = Condition, y = Concentration, fill = Condition)) +
    geom_boxplot(outlier.size = 1) + 
    facet_wrap(~ Metabolite, scales = "free_y", ncol = 5) + 
    theme_bw() + 
    theme(
      axis.text.x = element_blank(), 
      axis.ticks.x = element_blank(),
      strip.text = element_text(size = 9, face = "bold"), 
      legend.position = "bottom",
      legend.title = element_blank()
    ) +
    labs(title = "Intracellular Metabolite Levels by Condition",
         x = NULL, 
         y = "Relative Abundance")
  print(p)
  ```
